臺灣高等法院高雄分院刑事判決　　　　　　　九十三年度上易字第五三五號
　　上　訴　人　臺灣屏東地方法院檢察署檢察官
　　被　　　告　甲○○
右上訴人因被告傷害案件，不服臺灣屏東地方法院九十三年度易字第三三二號中華民
國九十三年七月二十九日第一審判決（聲請簡易判決處刑案號：臺灣屏東地方法院檢
察署九十三年度偵字第一七三六號），提起上訴，本院判決如左：
    主  文
上訴駁回。
    理  由
一、聲請簡易判決處刑意旨略以：被告甲○○於民國九十三年二月五日十八時三十分
    許，在屏東縣高樹鄉○○路二十之一八號旁，因酒後失態而遭丙○○架離現場，
    心生不悅，竟基於傷害之犯意，持不明鐵器攻擊告訴人丙○○，致其受有頭部外
    傷、右前額血腫、右前胸及背部挫傷。因認被告甲○○涉犯刑法第二百七十七條
    第一項之傷害罪嫌云云。
二、按犯罪事實應依證據認定之，無證據不得認定犯罪事實。又不能證明被告犯罪者
    ，應諭知無罪之判決，刑事訴訟法第一百五十四條第二項、第三百零一條第一項
    分別定有明文。又事實之認定，應憑證據，如未能發現相當證據，或證據不足以
    證明，自不能以推測或擬制之方法，以為裁判基礎（最高法院著有四十年臺上字
    第八六號判例參照）。再告訴人之告訴，本以使被告受刑事訴追為目的，故其陳
    述是否與事實相符，自應調查其他證據，以資審認，苟其所為攻擊之詞，尚有瑕
    疵，則在此瑕疵未予究明以前，即不能遽採為斷罪之基礎（最高法院著有六十九
    年臺上字第一五三一號判例參照）。另按認定犯罪事實，所憑之證據，雖不以直
    接證據為限，間接證據亦包括在內，然無論直接或間接證據，其為訴訟上之證明
    ，須於通常一般之人均不致於有所懷疑，而得確信其為真實之程度者，始得據之
    為有罪之認定，倘其證明尚未達到此一程度，而有合理性懷疑之存在時，即無從
    為有罪之認定，此亦有最高法院七十六年臺上字第四九八六號判例可資參照。
三、公訴人認被告甲○○涉犯傷害罪嫌，無非係以：(一)告訴人丙○○之指述；(二)告訴
    人受傷之診斷證明書一紙為論據。訊據被告堅詞否認涉有傷害之犯行，辯稱：我
    到鄭崑長販賣香腸、黑輪的店內，剛喝啤酒、吃香腸一下子而已，丙○○突然從
    後面過來，勒住我脖子叫我回家，我掙脫後，跑到後面尿尿，丙○○又追出來勒
    住我的脖子，當時我喘不過氣來，是老闆鄭崑長及附近的人將我們拉開後，丙○
    ○就自己騎機車走了，我還留在現場與人聊天，我並沒有躲在暗處打被害人等語
    。經查：
  (一)告訴人丙○○於警詢時指稱：因當時甲○○喝酒在肥料行爭吵，我勸他回家休息
    ，他就躲在黑暗處打我；甲○○是拿我的安全帽敲打我的頭部，再用角鋼打我身
    體；被告先在黑暗處毆打我倒在地上沒人看到，我爬起來後甲○○又毆打我，我
    與他在地上翻打時發出求救聲時，才有鄭崑長及黃明源由屋內出來將我與他拉開
    等語（警卷第二、三頁）；於偵訊時指述：我進去村長家勸被告回家，他不願意
    ，我就拉他出來，被他掙脫，我準備要回去，被告從我後面跑出來拿一支鐵棍攻
    擊我，他先拿鐵棍打我，我安全帽被他打落，他又拿安全帽打我等語（偵查卷第
    一五頁）；於原審證述：我因為要勸被告不要喝酒，跟被告吵架，被告利用我離
    開時，在暗處拿鐵棒打我，並用安全帽打我，讓我流血受傷倒地不起，我被打暈
    倒了，我自己醒來跑去找我朋友范川明，范川明通知我弟弟，我弟弟送我去寶建
    醫院；打完之後，是鄭崑長、黃明源先到現場來看；我被被告毆打時，有大聲喊
    叫別人來救我等語（原審卷第五四至五六頁），經核告訴人指稱被告究是先拿何
    物毆打告訴人一節，先後指述已屬不一；且依告訴人於原審所述，伊遭被告毆打
    時，有大聲喊救命，證人鄭崑長、黃明源有出來將二人拉開云云，則依常情，證
    人鄭崑長、黃明源見告訴人受傷，理應會將告訴人送醫敷傷，何以證人見狀竟置
    之不理，直到告訴人醒來，始自行跑去友人處輾轉通知告訴人弟弟，才將告訴人
    送醫，更是有違一般常情，是以告訴人所為指述是否可信，已令人存疑。
  (二)告訴人於原審審理時又供述：因為車子擋住視線，所以在肥料行的人無法看到我
    被打的經過云云（原審卷第六四頁）。然參酌告訴人於原審自承：我被打時包括
    甲○○、鄭崑長、黃明源及鄭文瑞等人，都還在村長所開設的肥料行。我遭受甲
    ○○攻擊的空地距離村長肥料行約有五、六公尺遠。甲○○拿角鋼及安全帽攻擊
    時，我有大聲呼叫救命，被攻擊的時間約有一、二十分鐘等語（原審卷第五四頁
    、第五五頁、第六十頁、第六四頁）以觀，告訴人果真在空地遭受被告持角鋼及
    安全帽攻擊毆打多時，並曾不斷大聲呼救；且證人鄭崑長、黃明源及告訴人於警
    詢時均供述與被告及告訴人並無故舊恩仇（警卷第七頁反面、第九頁反面、第一
    三頁反面）一節屬實，則衡諸常情，案發現場當時既有多人在場，現場又無噪音
    干擾之情況下，若告訴人大聲求救，為何證人鄭崑長、黃明源及鄭文瑞均未曾聽
    聞告訴人之求救聲？且多人在場豈有聽聞告訴人之求救聲後，均不出面援救告訴
    人，並阻止被告之暴行之理？由此益徵告訴人之指訴與通常事理相違，已難信為
    真實。
  (三)據證人鄭崑長於警詢時供述：「甲○○與我喝完酒後，到村長所開設的新南肥料
    行聊天，丙○○到場說要帶甲○○回家，甲○○不願回家，丙○○就用手勒住甲
    ○○的脖子，我就與黃明源將他們二人拉開，甲○○跑離開，丙○○又去找甲○
    ○並又用手將甲○○的脖子勒住，我與黃明源將丙○○及甲○○拉開後丙○○就
    騎機車離去」等語（警卷第七頁反面）；於原審時證述：丙○○在村長家把被告
    勒住，被告之後走到後面，丙○○就跟過去，將被告脖子勒住壓在網子下，聽到
    被告在叫，我與黃明源才過去將他們拉開，並將被告壓住，丙○○就走到村長那
    邊牽機車後，騎機車離開。當時丙○○有一點酒味，但並沒有受傷，丙○○離開
    時甲○○仍留在現場抽不到一根菸才離開等語（原審卷第六六頁至六九頁）；另
    證人黃明源於警詢時供述：我只見丙○○用手肘勒住被告的脖子，我有將二人拉
    開，鄭崑長有過來協助等語（警卷第九頁反面）；於原審時證述：我看到丙○○
    把甲○○帶到後面去，丙○○摟住甲○○的肩，我跟著出去，看到丙○○勒住甲
    ○○的脖子，我過去將他們二人拉開，結果三人都跌到在地上，鄭崑長隨後才又
    幫我們拉起來，我就帶丙○○去騎機車離開，丙○○到村長家叫被告回家及騎機
    車離開之時，並沒有看到丙○○身上有受傷等語（原審卷第七二頁至第七四頁）
    ；證人鄭文瑞於警詢時供述：丙○○要帶被告返家，被告不願意，丙○○就以手
    肘套住被告脖子，被告反抗將手推開，鄭崑長與黃明源將二人拉開後我就離開之
    語（警卷第一一頁反面）；於原審審理時證稱：丙○○到村長家，要帶被告回去
    ，被告不要讓丙○○帶回去，丙○○就把被告脖子勒住，被告不讓丙○○勒住脖
    子，就到後面尿尿，丙○○跟在後面，看到鄭崑長及鄭文瑞又跟過去等語（原審
    卷第七八頁至第八十頁），經核證人鄭崑長、黃明源、鄭文瑞各自於警詢時及原
    審中所證述情節大致相符，且其等三人所述情節互核亦屬一致，由此可證是日晚
    上告訴人見被告在村長之肥料行飲酒，欲帶被告回家，被告不從，告訴人就勒住
    被告之頸部欲帶其返家，經被告掙脫後，告訴人仍然尾隨被告至村長肥料行旁空
    地再度勒住被告之頸部，證人鄭崑長及黃明源見狀前去將被告、告訴人架開，告
    訴人毫髮無傷自行騎乘機車離去等情至為明確。是以告訴人指訴是日晚上勸被告
    回家未果，伊即準備自行回家，卻遭受被告在暗處埋伏，並以角鋼及安全帽攻擊
    身體，受有前述傷害後昏倒等情，經查亦與前揭證人證述情節相左。
  (四)至告訴代理人以證人鄭崑長警詢時供述前後二次均係鄭崑長與黃明源將告訴人與
    被告二人拉開之語，與被告於原審自承第一次是被告自行掙脫之情不符；證人鄭
    崑長警詢時就是否有與被告喝酒一節供述前後不一；證人鄭崑長與黃明源是否一
    起前去空地將被告與告訴人二人拉開乙情，證人鄭崑長、黃明源供述亦不一致；
    被告若未攻擊告訴人，何以證人鄭崑長於原審竟證述伊將被告壓住；被告如果再
    打他；因為丙○○不敢走，怕被被告打等語；證人黃明源就告訴人是否喝酒乙節
    供述亦前後不符；證人鄭文瑞就被告到後面空地所為何事，供述不一，及被告若
    未毆打告訴人受傷，何以被告主動申請調解等情，質疑證人鄭崑長、黃明源及鄭
    文瑞等人之證述並不可採。然查：(一)告訴人於是日晚上至村長之肥料行，見被告
    在該處喝酒，欲帶被告回家，被告不從，告訴人先後在村長之肥料行內及後面空
    地二次勒住被告之頸部，及證人鄭崑長及黃明源於後面空地將被告、告訴人架開
    ，告訴人則毫髮無傷自行騎乘機車離去等情，已論述明確如前，至於先後二次究
    竟是何人將被告與告訴人二人拉開乙情，除證人鄭崑長於警詢時曾為第一次亦是
    伊與黃明源將其二人拉開之供述外，雖與被告自承之情並非全然吻合，但如此細
    微瑕疵，尚不足以動搖前開事實之認定。另證人鄭崑長於原審已供述：是黃明源
    走在前，所以我認為我們是一起去的之語，經核與證人黃明源之證述情節相符，
    自難以證人鄭崑長語意含混之用詞，即謂其其餘證述之詞均不足信採。(二)至當晚
    證人鄭崑長是否有與被告喝酒？被告從肥料行前去後面空地所為何事？告訴人當
    晚是否有喝酒？等情，更是與本院上開認定無關。(三)被告先後二次無故遭告訴人
    勒住脖子，被告在掙脫之際，難免會有作勢毆打之舉動，況且被告當時有喝酒，
    其情緒高漲更是難免，證人鄭崑長為免被告出手毆打告訴人，遂將被告壓住，亦
    符合一般常情，此證諸證人鄭崑長所言：告訴人說被告要打他，如果他放掉被告
    ，被告如果再打他，怎麼辦？之語，更顯上述推論並非臆測，且依證人鄭崑長所
    言，亦不足以證明告訴人當時已然遭被告毆打之情。(四)被告於本院審理時供述：
    是因原審法官勸諭調解，才前去申請調解，但調解不成立等語，且有調解不成立
    證明書乙紙在卷為憑，固堪認定被告確有申請調解乙事，然被告究竟是以何動機
    申請調解，則無證據足以證明。是告訴代理人僅憑此據以質疑被告若未毆打告訴
    人，何以主動申請調解，純屬個人臆測之詞，實不足為採。
  (五)告訴人所提出寶建醫院之診斷證明書記載被告於九十三年二月五日就診時，其身
    體受有頭部外傷、右前額血腫、右前胸及背部挫傷等傷害，惟此僅能證明告訴人
    身體確有上述傷勢，然此等傷勢究竟係出於何種原因及何人所造成，則無從查證
    。故尚難僅憑此診斷證明書，遽為被告確有毆打告訴人成傷之認定。
  (六)鄭崑長、黃明源、鄭文瑞三人於警詢之陳述，屬審判外之陳述，依法本不得作為
    證據，經本院於審判期日告知原不得作為證據之旨，並詢問當事人是否同意作為
    證據？被告及檢察官均表示同意作為證據。本院審酌其等三人言詞陳述時之情況
    ，認為其等三人之警訊陳述得作為證據，併此敘明。
四、綜上論述，告訴人之指訴既有前揭瑕疵及不符常情之處，且查無其他證據足以證
    明與事實相符，自難遽採為論罪之基礎。另告訴人受傷之診斷證明書亦無法直接
    證明被告確有傷害告訴人之舉止。而被告所為前開辯解，經查又與事實相符，堪
    予採信。此外，復查無其他積極事證足資認定被告有何傷害犯行，被告被訴傷害
    罪自屬不能證明。
五、原審因而以不能證明被告犯傷害罪，而為被告無罪之諭知，核無違誤；檢察官循
    告訴人丙○○具狀請求上訴意旨，仍執前詞，指摘原判決不當，為無理由，應予
    駁回。
據上論斷，應依刑事訴訟法第三百六十八條，判決如主文。
本案經檢察官乙○○到庭執行職務。
中      華      民      國    九十三    年     十一     月     三十     日
                              臺灣高等法院高雄分院刑事第七庭
                                  審判長法官  莊飛宗
                                        法官  曾逸誠
                                        法官  黃三友
右正本證明與原本無異。
不得上訴。
                                  法院書記官  黃玉珠
中    華    民  國      九十三      年      十二      月    一    日
